【裁判字號】    99,訴,191
【裁判日期】    990329
【裁判案由】    違反毒品危害防制條例
【裁判全文】
臺灣彰化地方法院刑事判決               99年度訴字第191號
公  訴  人  臺灣彰化地方法院檢察署檢察官
被      告  甲○○
上列被告因違反毒品危害防制條例案件，經檢察官提起公訴（99
年度毒偵字第53、82號），本院依簡式審判程序，判決如下：
    主  文
甲○○施用第二級毒品，累犯，處有期徒刑伍月。又施用第一級
毒品，累犯，處有期徒刑壹年壹月。應執行有期徒刑壹年肆月。
    犯 罪 事 實
一、甲○○前於民國89年間，因施用第一級毒品案件，經臺灣臺
    南地方法院檢察署檢察官提起公訴並聲請強制戒治，強制戒
    治部分，經臺灣臺南地方法院以89年度毒聲字第2993號刑事
    裁定令入戒治處所施以強制戒治處分，於92年6月10日執行
    完畢；刑事案件部分，則經臺灣臺南地方法院以91年度訴緝
    字第37號刑事判決判處有期徒刑10月，上訴後，經臺灣高等
    法院臺南分院以91年度上訴字第1100號刑事判決撤銷原判決
    ，改判處有期徒刑10月確定，經送監執行，於93年4月1日縮
    刑期滿執行完畢；又於94年間，因連續施用第一、二級毒品
    案件，經本院以95年度訴緝字第35號刑事判決分別判處有期
    徒刑8月、4月，應執行有期徒刑10月確定，經送監執行，於
    96年3月15日縮刑期滿執行完畢。詎其仍不知悔改：（一）
    基於施用第二級毒品甲基安非他命之犯意，於98年9月20日
    下午3、4時許，在彰化縣彰化市八卦山派出所附近天橋之路
    旁，以將第二級毒品甲基安非他命置於吸食器內，以火燒烤
    吸食所產生煙霧之方式，施用第二級毒品甲基安非他命1次
    ；（二）又另基於同時施用第一級毒品海洛因及第二級毒品
    甲基安非他命之犯意，於98年12月2日上午10時許，在彰化
    縣和美鎮○○路與孝文路口之中油加油站廁所內，以將第一
    級毒品海洛因及第二級毒品甲基安非他命粉末同時置入注射
    針筒內加水後，再以針筒注射之方式，同時施用第一級毒品
    海洛因及第二級毒品甲基安非他命1次，嗣分別於98年9月22
    日下午4時15分許及98年12月2日下午5時10分許，經其同意
    在彰化縣警察局彰化分局八卦山派出所及彰化縣警察局和美
    分局和美派出所採集尿液送驗，結果呈安非他命、甲基安非
    他命，以及嗎啡、可待因、甲基安非他命陽性反應，始知悉
    上情。
二、案經彰化縣警察局報告臺灣彰化地方法院檢察署檢察官偵查
    起訴，本院認有刑事訴訟法第273條之1第1項之情形，而改
    依簡式審判程序審理。
    理  由
一、按除被告所犯為死刑、無期徒刑、最輕本刑為3年以上有期
    徒刑之罪或高等法院管轄第1審案件者外，於刑事訴訟法第2
    73條第1項程序進行中，被告先就被訴事實為有罪之陳述時
    ，審判長得告知被告簡式審判程序之旨，並聽取當事人、代
    理人、辯護人及輔佐人之意見後，裁定進行簡式審判程序；
    除簡式審判程序及簡易程序案件外，第1審應行合議審判，
    刑事訴訟法第273條之1第1項、第284條之1分別定有明文。
    本件被告甲○○所犯係死刑、無期徒刑、最輕本刑為3年以
    上有期徒刑或高等法院管轄第1審案件以外之罪，並於本院
    行準備程序時就被訴事實為有罪之陳述，本院合議庭依前揭
    規定，經評議結果，裁定改由受命法官獨任行簡式審判程序
    ，先予敘明。
二、上揭事實，業據被告甲○○迭於本院行準備程序與審理時均
    坦承不諱，且其於98年9月22日及同年12月2日所採取之尿液
    ，經送鑑驗結果，確呈安非他命、甲基安非他命，以及嗎啡
    、可待因、甲基安非他命陽性反應，此有彰化縣警察局彰化
    分局、和美分局檢驗尿液代號與真實姓名對照認證單各1紙
    及詮昕科技股份有限公司98年10月8日、98年12月11日所出
    具之濫用藥物尿液檢驗報告各1紙附卷可稽，應認被告之自
    白應與事實相符，洵堪採信。次按毒品危害防制條例於92年
    7月9日修正公布，自93年1月9日施行，其中第20條、第23條
    將施用毒品之刑事處遇程序，區分為「初犯」及「5年內再
    犯」、「5年後再犯」。依其立法理由之說明：「初犯」，
    經觀察、勒戒或強制戒治後，應為不起訴處分或不付審理之
    裁定；經觀察、勒戒或強制戒治執行完畢釋放後，「5年內
    再犯」者，因其再犯率甚高，原實施之觀察、勒戒及強制戒
    治既已無法收其實效，爰依法追訴或裁定交付審理。至於經
    觀察、勒戒或強制戒治執行完畢釋放後，「5年後再犯」者
    ，前所實施之觀察、勒戒或強制戒治已足以遮斷其施用毒品
    之毒癮，為期自新及協助其斷除毒癮，仍適用「初犯」規定
    ，先經觀察、勒戒或強制戒治之程序。從而依修正後之規定
    ，僅限於「初犯」及「5年後再犯」2種情形，始應先經觀察
    、勒戒或強制戒治程序。倘被告於5年內已再犯，經依法追
    訴處罰，縱其第3次（或第3次以上）再度施用毒品之時間，
    在初犯經觀察、勒戒或強制戒治執行完畢釋放5年以後，已
    不合於「5年後再犯」之規定，且因已於「5年內再犯」，顯
    見其再犯率甚高，原實施觀察、勒戒或強制戒治，已無法收
    其實效，即應依該條例第10條處罰（最高法院95年度第7次
    刑事庭會議決議）。查本件被告曾前因施用第一級毒品案件
    ，經臺灣臺南地方法院檢察署檢察官提起公訴並聲請強制戒
    治，強制戒治部分，經臺灣臺南地方法院以89年度毒聲字第
    2993號刑事裁定令入戒治處所施以強制戒治處分，於92年6
    月10日執行完畢。再於94年間，因連續施用第一、二級毒品
    案件，經本院以95年度訴緝字第35號刑事判決分別判處有期
    徒刑8月、4月，應執行有期徒刑10月確定（業已執行完畢）
    等情，有臺灣高等法院被告前案紀錄表及臺灣彰化地方法院
    檢察署刑案資料查註紀錄表各1份在卷足憑，而被告本件施
    用第一、二級毒品之犯行，雖係在前次強制戒治執行完畢5
    年後所犯，惟被告於上開強制戒治執行完畢5年內，曾因施
    用毒品案件經法院宣示判決並確定，已詳述如前，顯見其並
    非於強制戒治執行完畢後5年內均無任何施用毒品之犯行，
    則依前揭決議，被告所為本件施用第一、二級毒品之犯行，
    已無「初犯」規定之適用，自毋須再重新施予觀察、勒戒或
    強制戒治之處遇程序，而應依毒品危害防制條例第23條第2
    項規定，直接訴追處罰。綜上所述，本件犯罪事證已臻明確
    ，被告前開犯行確堪認定，應予依法論科。
三、核被告如犯罪事實一（一）所為，係犯毒品危害防制條例第
    10條第2項之施用第二級毒品罪，犯罪事實一（二）所為係
    犯毒品危害防制條例第10條第1、2項之施用第一、二級毒品
    罪。被告為施用毒品而持有第一、二級毒品，其持有之低度
    行為應為施用之高度行為所吸收，均不另論罪。被告以一行
    為同時施用第一級毒品海洛因及第二級毒品甲基安非他命，
    係一行為觸犯二不同罪名，為想像競合犯，應以從一重之施
    用第一級毒品罪處斷。又其所犯上開2罪，犯意各別，行為
    互殊，且犯罪構成要件亦不同，應予分論併罰。再查，被告
    曾受如犯罪事實欄所示之確定判決及有期徒刑之執行完畢，
    有臺灣高等法院被告前案紀錄表附卷可憑，其於有期徒刑執
    行完畢後之5年內，故意再犯有期徒刑以上之本罪，為累犯
    ，應依刑法第47條第1項規定加重其刑爰審酌被告前有施用
    毒品之不良素行，歷經強制戒治及徒刑之執行程序後，仍未
    能徹底戒絕毒品，顯見其意志不堅，惟念其施用毒品乃自戕
    一己之身體健康，尚未危害他人，且犯後坦承犯行，暨其施
    用毒品之犯罪動機、目的、手段及其智識程度、生活狀況等
    一切情狀，量處如主文所示之刑。
據上論斷，應依刑事訴訟法第273條之1第1項、第299條第1項前
段，毒品危害防制條例第10條第1項、第2項，刑法第11條前段、
第55條、第47條第1項、第51條第5款，判決如主文。
本案經檢察官王元郁到庭執行職務。
中    華    民    國    99    年    3    月    29    日
                         刑事第二庭  法  官  羅  永  安
以上正本證明與原本無異。
如不服本判決應於收受判決後10日內向本院提出上訴書狀，並應
敘述具體理由；其未敘述上訴理由者，應於上訴期間屆滿後20日
內向本院補提理由書（均須按他造當事人之人數附繕本）「切勿
逕送上級法院」。
中    華    民    國    99    年    3     月    29    日
                                      書記官  魏  嘉  信
附錄本案論罪科刑法條全文：
毒品危害防制條例第10條
施用第一級毒品者，處 6 月以上 5 年以下有期徒刑。
施用第二級毒品者，處 3 年以下有期徒刑。

司法院資訊處製作；財團法人民間司法改革基金會備份。
